臺灣高等法院臺中分院民事判決　　　　　96年度重上字第23號
上　訴　人　嵩盛工程顧問有限公司
法定代理人　乙○○
訴訟代理人　邢建緯律師
複代理人　　林更穎律師
被上訴人　　台中縣和平鄉公所
法定代理人　甲○○
訴訟代理人　曾耀聰律師
上列當事人間損害賠償事件，上訴人對於中華民國95年12月14日
臺灣臺中地方法院94年度重訴字第156號第一審判決提起上訴，
本院於民國96年4月18日言詞辯論終結，玆判決如下：
    主  文
上訴駁回。
第二審訴訟費用由上訴人負擔。
    事實及理由
一、被上訴人主張：被上訴人於民國（下同）88年11月5日委由
    上訴人設計摩天嶺簡易自來水工程（下稱系爭自來水工程）
    及現場工程監造等事項，並訂有委託設計監造契約書。上訴
    人設計完成後，系爭自來水工程，經公開招標，而由訴外人
    貫宇水電工程有限公司（下稱貫宇公司）以新台幣（下同）
    586萬元得標，承攬系爭自來水工程之興建。嗣訴外人貫宇
    公司完工後，於91年2月19日辦理驗收時，因吊管於熔接處
    斷裂而告失敗，致未完成驗收。被上訴人乃要求訴外人貫宇
    公司補修，然經訴外人貫宇公司補修水管後，於91年8月23
    日再試行通水後，竟發生鋼索斷裂之情事，致仍未能完成驗
    收，工程迄今尚未完成，並已停工。為了解上開原因及責任
    歸屬，兩造及訴外人貫宇公司三方曾同意委由台灣省水利技
    師公會（下稱水利技師公會）鑑定，經鑑定之結果為鋼索因
    受不了應力而斷裂，即系爭自來水工程之設計不良所致。被
    上訴人持上開鑑定報告向行政院公共工程委員會聲請履約爭
    議調解，經行政院公共工程委員會就被上訴人與訴外人貫宇
    公司之履約爭議，認定訴外人貫宇公司已依約施作及合於品
    質之要求（即已按設計圖施工），未能順利通過驗收之原因
    ，係出於上訴人設計之疏漏，上訴人顯未盡其受任人應盡之
    善良管理人之注意義務，而存有過失。依兩造間委託設計監
    造契約書第九條第四款約定，上訴人應就其規劃設計不當致
    被上訴人所受之損失，負賠償之責。被上訴人已給付訴外人
    貫宇公司第1期工程款142萬6040元、工程尾款343萬396
    0元、材料增加支出之費用113萬1198元、再施工工資80
    萬元，被上訴人計損失679萬1198元等情，爰依契約及委任
    之法律關係，求為命：上訴人應給付被上訴人679萬0198元
    ，及自起訴狀繕本送達之翌日起至清償日止，按年利率5%計
    算利息之判決。
二、上訴人則以：被上訴人既認定訴外人貫宇公司之施工無疏失
    ，上訴人之監工自無疏失可言。水利技師公會之鑑定報告數
    據不足，未就個案之具體數據作出評估，而僅係於所謂「合
    理假設條件」下，計算鋼索應負荷之應力，其鑑定結果不可
    採。依臺灣省結構工程技師公會（下稱結構技師公會）鑑定
    結果，認鋼索斷裂之原因係因HDPE管熱熔接不良所致，非上
    訴人設計規劃不良，被上訴人請求上訴人賠償，並無理由。
    縱認上訴人應負賠償責任，然被上訴人所請求賠償之項目，
    其中第1期工程款142萬6040元、工程尾款343萬3960元
    之承攬報酬，無論上訴人有無設計不良之問題，亦均應由被
    上訴人給付，不能請求上訴人賠償等語，資為抗辯。
三、查，上訴人受被上訴人之委任，受有報酬，為設計系爭自來
    水工程及為現場工程監造等事項，嗣訴外人貫宇公司依上訴
    人之設計圖施作，然二度發生吊管及鋼索斷裂，而未能完成
    驗收，致系爭自來水工程迄今仍未完工，而處於停工之狀態
    ，被上訴人已支出第1期工程款142萬6040元、工程尾款
    343萬3960元、材料增加支出之費用113萬1198元、再施
    工工資80萬元等事實，為兩造所不爭執（見原審卷120頁、
    本院卷21、29頁），並有系爭自來水工程委託設計監造契約
    書、工程合約書、收據、行政院公共工程委員會聲請履約爭
    議調解建議書等件影本附卷可證（見原審卷12至21、25至38
    、98至101、103頁），堪信為真實。
四、如前所述，訴外人貫宇公司依上訴人之設計圖施作，然二度
    發生吊管及鋼索斷裂，而未能完成驗收，致系爭自來水工程
    迄今仍未完工，為釐清係設計抑或施工之問題，兩造及訴外
    人貫宇公司於會勘後，合意委由水利技師公會鑑定（見原審
    卷192頁），嗣由該會之陳俊吉技師於92年4月間完成鑑定報
    告，有該鑑定報告影本附卷可稽（見原審卷61至97頁），鑑
    定結果認為係鋼索承受不了應力而斷裂（見原審卷70頁），
    上訴人質疑該鑑定報告係依被上訴人所提供之設計圖作成，
    未據上訴人提供之設計圖說及監工日誌為由，不服該鑑定報
    告書之鑑定結果，經原審囑託水利技師公會再為鑑定，於上
    訴人補齊上開資料後，水利技師公會作成再補充鑑定說明書
    ，其結論為：「依雙方所提之資料計算得，當HDPE管滿水時
    ，其鋼索受力為43.07T；當水流速度為0.2M/S，流動2.5小
    時，當HDPE管90%滿管時，此時鋼索受力為39.132T；兩者的
    標準拉斷或者實際拉斷安全係數都小於1.2。因此鋼索是因
    承受不了應力而斷裂。」、「無從判斷施工過程中有否瑕疵
    。」、「本案中由於設計時的安全係數低於一般設計最少要
    求的1.2，再加上第一次水管斷裂後，未要求廠商檢視鋼索
    有否磨損，若磨損破壞嚴重，則必須要求換新的鋼索重新施
    做，因為這兩項原因導致第二次通水驗收時，因為鋼索承受
    應力大於鋼索實際的拉斷應力導致斷裂。」等語，此有95年
    11月22日號函檢送再補充鑑定說明書1份可稽（函見原審卷
    197頁，再補充鑑定說明書正本外放），且據鑑定人陳俊吉
    技師證稱：安全係數過低，造成斷裂，屬設計上之不良等語
    （見原審卷192頁），足認系爭自來水工程設計鋼索之安全
    係數低於安全係數明確。又，於91年2月19日辦理驗收時因
    吊管於熔接處斷裂而告失敗後，兩造及訴外人貫宇公司於91
    年3月13日在現場抽樣取得4〞管水管接頭（見原審卷80頁）
    ，委由私立逢甲大學材料科學系材料實驗室進行管材測試，
    其中抗拉力測試結果，管材強度252.72ksc，有該系試驗報
    告表在卷可證（見原審卷58頁），而被上訴人與訴外人貫宇
    公司所簽訂之工程合約書，約定管材強度僅為200ksc（見原
    審卷57頁），訴外人貫宇公司於現場施設之管材強度大於約
    定之管材強度甚明，且訴外人貫宇公司提供之鋼索經送經濟
    部標準檢驗局測試，其強度為45.3公噸（見原審卷152、153
    頁），高於鋼索原廠檢驗證明書之強度39.5公噸（見原審卷
    151頁），亦符合上訴人設計所要求之鋼索強度，上訴人所
    提供之設計資料，對HDPE管材有規定，接合方式容許鎖緊式
    及熱熔式，設計圖中對熱熔式之施行步驟有所陳述，惟對施
    作過程之檢核及施作結果之確認，則未加以約定，此有設計
    圖在卷可憑（見原審卷143至146頁），訴外人貫宇公司以合
    於合約約定之管材施工，而訴外人貫宇公司在施作過程中及
    通水測試前，上訴人亦未證明訴外人貫宇公司有何違反被上
    訴人與訴外人貫宇公司所簽訂之工程合約書之情事，自應認
    訴外人貫宇公司施作系爭自來水工程，已合於合約之約定，
    行政院公共工程委員會就被上訴人與訴外人貫宇公司之履約
    爭議，亦認定訴外人貫宇公司已依約施作及合於品質之要求
    ，有調解建議在卷可憑（見原審卷100、101頁），是系爭自
    來水工程第一次驗收因吊管於熔接處斷裂而告失敗，第二次
    驗收發生鋼索斷裂之情事，仍未能完成驗收，係因上訴人設
    計不良所致甚明。
五、上訴人辯以水利技師公會鑑定報告數據不足，應以其所提出
    之結構技師公會鑑定報告為準云云。惟查，水利技師公會於
    本件起訴前即為兩造合意選定之鑑定單位（見原審卷192頁
    ），上訴人復於原審聲請再由水利技師公會進行鑑定（見原
    審卷168頁），並於上訴人提供設計圖說及監工日誌交予鑑
    定人陳俊吉後（見原審卷195頁），水利技師公會始於95年
    11月間完成再補充鑑定，其參考數據堪稱完整，自屬可採。
    而結構技師公會之鑑定報告為上訴人單方面申請鑑定，其鑑
    定參考資料均為上訴人單方面所提供，難認其鑑定時之參考
    數據較水利技師公會更為充足。且結構技師公會之鑑定報告
    只考量各項材料之自重，並未計算各項額外應力，但系爭自
    來水工程中，水流動所造成之靜水壓力是重要因素，因該工
    程之目的係將水輸送至別處，就靜水壓力，應加以計算在內
    ，結構技師公會鑑定報告只探討鋼索應力，而忽略水壓力，
    自不可採。上訴人抗辯應以結構技師公會鑑定報告為準，不
    足採取。
六、按受任人處理委任事務，應依委任人之指示，並與處理自己
    事務為同一之注意，其受有報酬者，應以善良管理人之注意
    為之。受任人因處理委任事務有過失，或因逾越權限之行為
    所生之損害，對於委任人應負賠償之責。民法第五百三十五
    條、第五百四十四條定有明文。又兩造間委託設計監造契約
    書第九條第四款約定：「乙方（即上訴人，下同）之責任：
    四、如因乙方之規劃設計不當或監造不實，致危害公共安全
    或甲方（即被上訴人）蒙受損失，乙方應負賠償之責。」（
    見原審卷17頁）系爭自來水工程經二次測試失敗後，仍無法
    使用，係因上訴人規劃設計不當，已如前述，系爭自來水工
    程之設計，係上訴人受任處理之事項，上訴人並受有報酬，
    而其處理委任事務，顯未盡善良管理人之注意，足堪認定，
    上訴人自應就其規劃設計不當致被上訴人所受損失，負賠償
    之責任。上訴人對被上訴人已支出第1期工程款142萬6040
    元、工程尾款343萬3960元、材料增加支出之費用113萬
    1198元、再施工工資80萬元之項目及數額，均不爭執（見
    原審卷193頁），且有工程合約書、收據在卷可證（見原審
    卷25至38、103頁），上訴人亦同意如系爭自來水工程無法
    完成驗收及使用，係出於其設計不良所致，則上開、兩
    項應由其賠償（見原審卷193頁），惟辯稱無論其設計有無
    不良，上開、兩項均係被上訴人本即應支付貫宇公司之
    承攬報酬，不應由其賠償云云。惟查：系爭自來水工程之設
    計、施工係分由上訴人及訴外人貫宇公司負責，訴外人貫宇
    公司施作系爭自來水工程，合於合約之約定，已如前述，依
    被上訴人與訴外人貫宇公司間之承攬契約約定，被上訴人自
    應給付訴外人貫宇公司所約定之承攬報酬，因系爭自來水工
    程無法完成驗收及使用，致被上訴人因此所給付工程款及費
    用已屬無益之費用，則依前開民法第五百四十四條及契約書
    第九條第四款約定，前述、兩項被上訴人所受之損失，
    亦屬上訴人應負賠償責任之範圍，上訴人上開所辯，不足採
    取。是前開至項合計金額為679萬1198元（被上訴人僅
    請求679萬0198元，應以其請求為據），均為被上訴人所得
    請求賠償之範圍，要堪認定。被上訴人請求上訴人賠償679
    萬0198元本息，核屬有據，應予准許。
七、綜上所述，被上訴人本於契約及委任之法律關係，請求上訴
    人給付679萬0198元，及自94年4月8日起至清償日止，按年
    利率5%計算之利息，為有理由，應予准許。原判決為被上訴
    人勝訴之判決，並依兩造聲明分別為供擔保後得假執行及免
    為假執行之宣告，經核於法並無違誤。上訴論旨仍執前詞，
    主張原判決不當，求予廢棄改判，為無理由，應予駁回。本
    件事證已臻明確，兩造其餘攻擊防禦方法及舉證，核與本件
    判決結果不生影響，毋庸逐一論列，併此敘明。
據上論結，本件上訴為無理由，依民事訴訟法第四百四十九條第
一項、第七十八條，判決如主文。
中　　華　　民　　國　　96　　年　　5 　　月　　2 　　日
                  民事第一庭    審判長法　官　吳火川
　　　　　　　　　　      　　　　　　法　官　陳繼先
 　　　　　　　　　　      　　　　　 法　官　饒鴻鵬
以上正本係照原本作成。
如對本判決上訴，須於收受判決送達後二十日內向本院提出上訴
書狀，其未表明上訴理由者，應於提出上訴後二十日內向本院提
出上訴理由書（須按他造人數附具繕本）。
上訴時應提出委任律師為訴訟代理人之委任狀。具有民事訴訟法
第四百六十六條之一第一項但書或第二項之情形為訴訟代理人者
，另應附具律師及格證書及釋明委任人與受任人有該條項所定關
係之釋明文書影本。
              　　　　　　　　　　　　書記官　林明冬
中　　華　　民　　國　　96　　年　　5 　　月　　2 　　日
                                                      Ｃ
